臺灣臺南地方法院交通事件裁定　　　　　94年度交聲字第47號
移送機關　交通部公路總局嘉義區監理所台南監理站
受處分人
即異議人　甲○○　男　41歲.
上列受處分人因違反道路交通管理處罰條例案件，對於交通部公
路總局嘉義區監理所台南監理站民國94年1月18日所為之裁決處
分（處分案號：嘉監南字第裁74─Z00000000號），聲明異議，
本院裁定如下：
    主  文
異議駁回。
    理  由
一、聲明異議意旨略以：受處分人即異議人甲○○於民國93年12
    月10日9時53分許，駕駛車牌號碼A3─561號營業大客車，在
    國道一號南下仁德戰備跑道前一公里處超車，而行駛內側車
    道，要切入外側車道時，因見路肩有一輛黑色自小客車行駛
    路肩，基於道路安全大車讓小車，乃行駛內側車道等待該車
    駛進外側車道，再切出進入外側車道，但該車駛進外車道搖
    下車窗，示意異議人駛進路肩，異議人始知是公路警察。從
    而，異議人不服原裁處，而提起本件異議。
二、按汽車行駛於高速公路或設站管制之道路，而不遵管制之規
    定者，處汽車駕駛人新台幣3千元以上6千元以下罰鍰；並記
    違規點數1點；道路交通管理處罰條例第33條第1項及第63條
    第1項第1款分別定有明文。又按汽車行駛高速公路，其車道
    之使用，除因交通事故及道路施工依臨時或可移動標誌指示
    或公路警察指揮外，應依設置之交通標誌、標線或號誌之規
    定，高速公路交通管制規則第8條第1項亦規定甚明。
三、經查：
  (一)本件受處分人即異議人甲○○於93年12月10日9時53分許，
    駕駛車牌號碼A3─561號營業大客車，行經國道一號高速公
    路南向332.5公里處時，於設有禁止標誌路段（戰備道）行
    駛內側車道，經警攔停並告知異議人違規事實，而當場製單
    舉發等情，有內政部警政署國道公路警察局公警局交字第Z0
    0000000號舉發違反道路交通管理事件通知單、內政部警政
    署國道公路警察局第四警察隊94年1月12日公警四交訴字第
    0930002556號函、及現場照片2張等附卷可稽。且異議人對
    於上揭時、地，因所駕駛前開營業大客車，在設有大型車禁
    行內側車道之禁止標誌之路段，有行駛內側車道之行為，而
    為警在上述地點攔停製單舉發乙節，亦不爭執。
  (二)證人即執行勤務舉發本違規事件之內政部警政署國道公路警
    察局第四警察隊警員熊錦泉於本院調查時到庭具結證稱：「
    （問：本件是否你告發的，情形如何？）是我告發的，當天
    是我帶班執行巡邏勤務，我們開的是偵防車，我們的車子後
    擋風玻璃下面（在車內）有加裝紅色跟藍色的警示燈，從外
    面是可以清楚的看到的，當時我們是停在戰備跑道南下332
    公里處之避車彎內，當時我們是在該處執行取締大型車違規
    行駛內側車道，當時異議人是開中型的遊覽大巴士，異議人
    的大型車自331公里處即戰備跑道的開始處，就行駛在內線
    車道進入戰備跑道，我們是自車內後照鏡觀察到異議人車輛
    違規行駛內側車道，而我們當時的取締標準是大型車超過我
    們偵防車停放處時，仍違規行駛在內線車道時，我們才會加
    以取締，因自戰備跑道起至偵防車處已有1公里，駕駛人應
    該有足夠的距離可以應變，因異議人的大型車超過我們偵防
    車時，仍行駛在內線車道，而當時我們的偵防車是停在332
    公里處，並沒有自戰備跑道起即與異議人的大型車併行之情
    事，後來我們就開啟偵防車去攔停異議人大型車，攔停時我
    們有開警示燈並以指揮棒示意異議人停車，我們攔停異議人
    大型車時，已經在332.5公里處了，也就是異議人從331公里
    處到332.5公里處都是行駛在內線車道」等語。證人即執行
    勤務舉發本違規事件之內政部警政署國道公路警察局第四警
    察隊警員陳憲璋亦於本院調查時結證稱：「是我告發的，當
    時我是跟熊錦泉一起執行勤務，當時我們是將偵防車停在33
    2公里處，並無如異議人所說有與異議人大型車併行而行駛
    在路肩之情形，而我們的偵防車是全藍色的，自外表看是看
    不出來警察的用車，但後面裝有紅色及藍色的警示燈，如果
    開啟的話就知道是公務用車，我們看到異議人的大型車從戰
    備跑道南下起點就行走在內線車道，起點處是南下331公里
    ，並經過我們偵防車位置時仍行走在內線車道，當異議人的
    車子經過我們的偵防車時，我們立即開啟警示燈，並開車前
    去攔停」等語。且參諸執勤警員係依法執行公務，與異議人
    並不相識，素無怨隙，苟非實情，自無須恣意誣攀之理；況
    警員執行公務本身即受行政懲處責任之監督，到庭具結作證
    更以刑罰擔保其真實性，應無甘冒行政懲處及刑法偽證罪責
    任而刻意誣陷之必要，應可信賴警員熊錦泉、陳憲璋前開陳
    證為真實。
  (三)異議人雖辯稱：伊在國道一號南下仁德戰備跑道前一公里處
    超車，而行駛內車道，要切入外車道時，因路肩有一輛黑色
    自小客車行駛路肩，基於道路安全大車讓小車，故仍行駛內
    車道等待該車駛進外車道，再切出進入外車道，但該車駛進
    外車道搖下車窗，示意異議人駛進路肩，異議人才知道是公
    路警察云云。惟按法院受理交通異議案件，乃是對於交通舉
    發行政處分審查其是否違法，本質上屬於行政爭訟過程，與
    普通法院審理刑事案件之原則不同。其舉證責任之原理，非
    如刑事案件中，應超越任何合理懷疑始可為有罪判決者之嚴
    格程度。其舉證責任之原理，應與民事訴訟相類似，除有特
    別規定外，基本上準用民事訴訟法，由國家機關與人民二造
    ，各自履行其主觀之舉證責任，在過程中各自提出證據；若
    窮盡各種證據方法，待證結果仍有不明時，則由客觀之舉證
    責任危險分配原則，決定國家機關與人民二造何人應受敗訴
    危險。此參酌行政訴訟法第136條規定準用民事訴訟法第277
    條自明。查原裁決機關交通部公路總局嘉義區監理所台南監
    理站裁決異議人甲○○未依規定車道行駛，乃引據舉發單為
    證。而舉發本件違規事件之內政部警政署國道公路警察局第
    四警察隊員警熊錦泉、陳憲璋，就本件如何查獲並舉發之經
    過，亦於本院調查時到庭陳證「當時偵防車停在332公里處
    之避車彎內，並無與異議人大型車併行而行駛在路肩之情形
    ，當時異議人所駕駛之大型車自331公里處即戰備跑道開始
    處，即行駛在內側車道進入戰備跑道，並經過偵防車位置時
    仍行走在內側車道，即異議人自331公里處至332.5公里處均
    行駛在內側車道」等違規情事明確，而查警員熊錦泉、陳憲
    璋本身直接見聞異議人所駕之營業大客車有違規行駛內側車
    道行駛之事實經過，對事實最為明瞭，又經以行政及刑事責
    任擔保其真實性，且舉發當時所記載違規人所駕車之違規情
    節又與事實相符等各項因素，綜合認定其陳述為可採信。又
    縱如異議人所言，當時執勤員警所駕駛之偵防車行駛在該處
    路肩，並與其所駕駛之營業大客車併行；然異議人既知該路
    段係屬「大型車禁行內側車道」之路段，異議人見有自小客
    車違規行駛路肩，則異議人為避免該自小客車同時駛入外側
    車道，理應顯示右方向燈，並觀察該自小客車動向、或減速
    至適當安全距離後，駛入外側車道，焉會自南下331公里處
    即該戰備跑道開始處，至332.5公里之攔停處，即長達1公里
    多之距離，均無任何應變措拖，而一直在等候，欲讓該自小
    客車先駛入內側車道？從而，異議人前開所辯，顯係避責之
    詞，自無可採。是異議人於前開時、地，駕車行駛於高速公
    路，有未依規定車道行駛而不遵管制之規定之違規事實，應
    可認定。
四、綜上所述，本件受處分人即異議人甲○○於上述時、地，駕
    駛前開營業大客車，行經國道一號南下332.5公里處時，不
    依「大型車禁行內側車道」之禁制標誌，而有未依規定車道
    行駛之違規事實，既可認定，則原處分機關即交通部公路總
    局嘉義區監理所台南監理站據此引用前開道路交通管理處罰
    條例第33第1項及第63條第1項第1款等規定，裁處異議人罰
    鍰新台幣3千元，並記違規點數1點，於法並無不當。從而，
    本件異議人之異議為無理由，應予駁回。
五、據上論斷，應依道路交通案件處理辦法第19條，裁定如主文
    。
中　　華　　民　　國　　94　　年　　4 　　月　　27　　日
                      交通法庭法　官  洪榮家
以上正本證明與原本無異。
如不服本裁定應於送達後5日內向本院提出抗告狀（應附繕本）
。
                              書記官  陳志德
中　　華　　民　　國　　94　　年　　4 　　月　　27　　日
